最高法院刑事判決　　　　　　　　　　　　　　　八十六年度台上字第六五九六號
　　上訴人　台灣高等法院台南分院檢察署檢察官
　　被　告　甲○○
右上訴人因被告違反懲治盜匪條例案件，不服台灣高等法院台南分院，中華民國八十
五年十一月六日第二審判決（八十五年度上訴字第九三八號，起訴案號：台灣台南地
方法院檢察署八十五年度偵字第三五二號），提起上訴，本院判決如左：
    主  文
上訴駁回。
    理  由
按刑事訴訟法第三百七十七條規定，上訴於第三審法院，非以判決違背法令為理由，
不得為之。是提起第三審上訴，應以原判決違背法令為理由，係屬法定要件。如果上
訴理由狀並未依據卷內訴訟資料，具體指摘原判決不適用何種法則或如何適用不當，
自應認其上訴為違背法律上之程式，予以駁回。本件檢察官上訴意旨略稱：(一)被告甲
○○如何持刀於案發時地強取被害人郭惠蘭之財物，業據被害人迭次指訴歷歷，且郭
惠蘭於案發當日（民國八十四年十一月二十八日，當時被告尚未經逮獲）向警方報案
時描述歹徒之特徵為約二十七、八歲，身高一七○公分左右，身體微胖、留西裝頭、
五官清秀、操台灣口音，騎類似豪邁一二五ＣＣ機車，車身是黑色等，核與被告被逮
獲作案時所騎之黑色一二五西西機車，及被告之年齡、身材、體型等特徵符合。另郭
惠蘭於八十四年十二月十九日之警訊，亦指認被告於案發時所照相片（本人正面半身
）、騎乘之機車及背影照片，且稱「照片上之人及機車就是行搶伊後騎機車逃逸之人
無誤，因當時面對面，前後拉扯之時間約有十分鐘之久，且被告未蒙面，所以他的面
相、特徵，我看的很清楚，就是警方提供之甲○○無誤」，再八十四年十二月二十二
日經警方借提被告供郭惠蘭當面指認，郭亦堅稱伊可確定被告即係持刀行搶伊之人，
因當時歹徒未蒙面，其面貌、體格均和作案歹徒一樣，所以伊可確定作案歹徒係被告
甲○○等語，甚至在原審，郭惠蘭亦稱其在警訊當時之指認無誤，被告臉很像，搶匪
應該是被告，以上有八十五年十月十一日訊問筆錄可參，按被害人既與被告面對面拉
扯、抵抗、毆打，約十分鐘之久，對於此特殊情形，其記憶力應非常深刻、銘心，被
害人之指訴，應可採信，原判決卻採信被告所辯，認無證據證明其持刀行搶郭惠蘭之
事實，其理由應與上述卷證資料不合，屬判決違背法令。況被告多次騎機車行搶奪財
物之事已被判有罪，其於本次因行搶郭惠蘭遭抵抗不成乃持刀強取財物，按一般經驗
，亦非無可能。又雖郭惠蘭於原審時稱被告與搶匪身材不一樣，然查自案發八十四年
十一月二十八日至二審訊問時八十五年十月十一日，距離近一年，被告之身體胖瘦自
可因飲食等控制因素而發生變化，不足採為無罪之充分理由等語。
惟查本件原判決以公訴意旨略稱：被告甲○○意圖為自己不法之所有，於八十四年十
一月二十八日零時三十分許，騎機車至台南縣永康市○○街二六○號前，見郭惠蘭返
家開門，竟持刀自後押住郭惠蘭，命郭惠蘭坐在走廊之椅子上，並嚇稱：不要動，再
動就殺妳等語，致郭惠蘭心生畏懼無法抗拒，而取走郭惠蘭手上之黑色皮包（內有身
分證、提款卡、現金二千四百元等），而後駕車逃逸，因認被告涉有懲治盜匪條例第
五條第一項第一款之盜匪罪嫌云云，而經審理結果，以被告犯罪尚屬不能證明，因而
撤銷第一審關於被告強盜部分之科刑判決，改判諭知無罪，已明其認定之理由，從
形式上觀察，並無違背法令之情形存在。而原判決理由內詳予說明因被害人郭惠蘭於
原審證稱歹徒之臉雖像被告但身材不像，且被害人在警局所描述歹徒之特徵與被告之
特徵尚非完全一致，故尚難以被害人郭女仍有疑義之指述，作為不利被告之證據，此
項自由心證職權之適法行使，要難任意指摘其採證有與卷內訴訟資料不相適合之違背
法令。上訴意旨徒就原審採證職權之適法行使，及原判決已說明之事項，為事實上之
爭執，核與法律規定得為第三審上訴理由之違法情形不相適合，其上訴為違背法律上
之程式，應予駁回。
據上論結，應依刑事訴訟法第三百九十五條前段，判決如主文。
中      華      民      國    八十六    年     十一     月     十三     日
                              最高法院刑事第三庭
                                  審判長法官  蔡  詩  文
                                        法官  張  吉  賓
                                        法官  莊  登  照
                                        法官  洪  明  輝
                                        法官  蔡  清  遊
      右正本證明與原本無異
                                              書  記  官
中      華      民      國    八十六    年     十一     月    二十一    日
